# 请教陈版：关于净资产为负数的股权转让问题

提问人：老九酒 时间：2010-05-06 18:10:29
假设A公司拥有C公司100%的股权，同时应收C公司款项 100 ，而C公司的净资产为-500（公允价值）,B公司与A、C公司无联。现A公司将对C的100%股权及债权 100 合并一起，零对价转让给B。 请问： 1 、 在单家层面上，B公司如何做会计处理？ 2 、 在合并层面上，如何处理？
对于第 1 问，有如下两种做法： 借：长投　　　　　 0 应收帐款＿C公司　　 100 贷：坏帐准备　　　　 100另一做法是： 借：长投　　　　　 0 应收帐款＿C公司　　 100 贷：管理费用　　　　　　 100这两种做法的理论依据是长期投资最多减计为零，对于取得的债权无非是考虑是否收得回的问题。但我觉得增加当期B公司的利润有点没有道理，但想不出别外的会计处理。
对于第二问，分歧主要在于负数的净资产在合并层面上权益抵销的差额是做商誉还是做费用的问题，如下： 借：C公司权益－ 500 商誉或者费用　　　　　 500 贷：长投　　　　　 0
认为做商誉的，依据的是在企业合并中，支付的对价超过拥有的净资产份额应作为商誉。 认为做费用的，其依据是：按实体论的观点，在整个交易的实质，是使自已承担了超额亏损，也就是额外的负债，应作为当期损益处理。
如果作为费用看，不论第 1 问如何做，最终的合并结果，是导致合并实体承担损失 400
第 3 个问题，但如是做为商誉，我们应确认 400 ，还是 500 ？如果是 400 ，分录是否如下？ 借：C公司权益　　　　　－ 500 商誉400 费用/坏帐准备　　　　 100 贷：长投　　　　　 0

回答人：chenyiwei
回复 楼主 老九酒 的帖子个人意见： 第一个问题，赞同贷方科目为坏帐准备。应收帐款减去坏帐准备为零，代表了该项应收款项在交易日的公允价值（可收回金额）。 第二个问题，赞同作为商誉，但对于所确认的商誉需要进行减值测试。

回答人：chenyiwei
回复 板凳 老九酒 的帖子“A公司是用对C公司100%股权及第三方的债权合并一起零价转让给B公司”：如果交易双方不存在关联方关系，交易作价是公允的，则为何会出现公允价值 100 的应收债权被零对价转让的情况？如果确实出现这种情况，且交易双方无关联方关系的，应视作捐赠，将 100 计入营业外收入处理。如果该交易是为了要求受让方承担股权所在公司的超额亏损而给予补偿，则B公司应当确认所承担的C公司负债的价值。 由于上述 100 仅涉及其中可以单独拆分的应收款项部分，并不改变所获得的股权的计价基础，因此不应影响到商誉的计算。

提问人：sybin19780718 时间：2011-12-28 13:19:10
回复 chenyiwei 的帖子
由于公司实际未支付对价，合并成本为零，实际也就是没有合并成本，商誉的基础不成立，除非合并方是无限责任，不然确认商誉不合理。
如按照此种方式，对于同一控制下企业合并，对于净资产为负的公司，长期股权投资按照账面净资产确认，是不是就该确认一个付的长期股权投资，即使不确认负的股权投资，至少也应该确认一项预计负债了。

回答人：chenyiwei
由同一控制下企业合并形成的长期股权投资，若被投资方帐面资不抵债的，则其初始计量金额为零。确认商誉的基础是投资成本与所取得的被购买方可辨认净资产公允价值份额之间的差额。

提问人：tlt12321 时间：2011-12-29 14:26:23
回复 chenyiwei 的帖子
虽然C公司净资产作为负数，但如果进入破产程序，债权人是有可能分回部分债权的，全额计提坏账准备是否不太合适，另，子公司破产，其股东同时是债权人，其债权在破产程序中是否会受到约束

回答人：chenyiwei
这是一个会计估计问题，即对预计可收回金额的考虑。并没有要求进入债务人破产程序之后债权人必须全额计提坏帐准备。债权和股权是两项不同性质的法律关系，通常股东债权人不应受特别影响。

提问人：ying0518 时间：2013-03-25 14:19:47
请教陈版，是不是可以将受让股权和债权作为一揽子交易考虑？ 这个案例中从合并报表的角度，实际取得的净资产是-400，我理解应该确认 400 的商誉。

回答人：chenyiwei
该股权和债权交易确实是一揽子达成的，但股权和债权的性质是不同的，故仍应理解为以一个总价取得一项债权和一项股权。

提问人：ying0518 时间：2013-03-25 20:07:03
假设债权公允价值是 100 万的话，那就是确认 100 万营业外收入的同时确认 500 万商誉？我理解，从合并报表的角度，转让前子公司需要支付的 100 按债务，净资产为-500万，在打包转让后，对受让公司而言，相当于取得了一项已经豁免 100 万债务的净资产，企业自转让方取得的净资产就是-400万。

回答人：chenyiwei
如果收购后债权转为被收购方对收购方的债务，则也可以如你所说的处理。感谢指正。